【裁判字號】    90,訴,240
【裁判日期】    901026
【裁判案由】    商業會計法等
【裁判全文】
臺灣高雄地方法院刑事判決                            九十年度訴字第二四號
    公  訴  人  臺灣高雄地方法院檢察署檢察官
    被      告  丙○○○
右列被告因違反稅捐稽徵法案件，經檢察官提起公訴（八十九年度偵字第二Ｏ二六七
號號），本院判決如左：
    主  文
鐘蘇淑蘭商業負責人以明知為不實之事項，而填製會計憑證，處有期徒刑肆月，如易
科罰金，以參佰元折算壹日。
    事  實
一、丙○○○係高雄市○○區○○街三一號之二四樓竣宇企業行之負責人，為商業會
    計法第四條所稱之商業負責人，負有據實製作薪資所得扣繳暨免扣繳憑單之義務
    ，係從事業務之人，且竣宇企業行為稅捐稽徵法第四十一條所規定之納稅義務人
    。鐘蘇淑蘭於民國八十四年間某日，明知乙○○於八十三年度間並未在竣宇企業
    行工作，亦未曾支領任何薪資，竟基於填製不實會計憑證及逃漏稅捐之故意，在
    性質上屬於會計憑證之「八十三年度各類所得扣繳暨免扣繳憑單」（以下簡稱扣
    繳憑單），虛偽填載乙○○自八十三年一月起至十二月間，在竣宇企業行之薪資
    所得為新台幣（下同）二十五萬元之不實事項後，復持該不實之扣繳憑單連同竣
    宇企業行之八十三年度營利事業所得稅結算申報書各一份，向財政部高雄市國稅
    局小港稽徵所提出申報，以此詐術使竣宇企業行之營業成本增加，營利所得減少
    ，藉此方法使納稅義務人竣宇企業行逃漏營利事業所得稅六萬二千五百元，足以
    生損害於乙○○及稅捐稽徵機關對於稅捐稽徵管理之正確性。
二、案經財政部高雄市國稅局函送台灣高雄地方法院檢察署檢察官偵查起訴。
    理  由
一、訊據被告丙○○○固坦承其係竣宇企業行之負責人，且有持前揭乙○○之扣繳憑
    單及結算申報書向國稅局申報營利事業所得稅之事實，惟矢口否認有何右揭明知
    為不實之事項而填製會計憑證及逃漏稅捐之犯行，辯稱：「乙○○曾透過其兄甲
    ○介紹到竣宇企業行做臨時工，做了一年共領約二十四萬餘元之薪資，是甲○代
    乙○○領的，在偵查中我一時認不出乙○○，之後才覺得面熟想起他確有在我那
    裡工作。」云云。惟查，右揭證人即被害人乙○○並未於八十三年至竣宇企業行
    工作，而被告卻在扣繳憑單上虛偽填載乙○○領有二十五萬之薪資，並持以報稅
    之事實，業據被告於偵查中自承：「甲○跟我的互助會，拿乙○○的證件給我報
    稅作為抵充，我認識乙○○，但他沒有在我那裡工作。」等語屬實，核與證人乙
    ○○於偵查中證述之情節相符，復有財政部台灣省高雄市國稅局函（財高國稅法
    字第八九Ｏ四五八Ｏ二號）附之檢舉書、乙○○之八十三年度各類所得扣繳暨免
    扣繳憑單、竣宇企業行之八十三年度營利事業所得稅結算申報書、八十三年度營
    利事業投資人明細及分配盈餘表、高雄市政府建設局函（高市建設二字地000
    0000號）送之委託商業登記書、商業印鑑證明申請書、及營利事業統一發證
    設立登記申請書各一紙附卷可憑，雖被告嗣於本院審理中為前揭辯解，然與被告
    於偵查中自承之事實已前後矛盾，況被告於本院審理中均無法提出證人乙○○確
    有於竣宇企業行工作之證明文件，且證人甲○經本院傳喚多次未到庭復拘提未獲
    ，自無從證明被告前述辯解屬實，是被告前揭辯解，尚難採信。至於證人乙○○
    嗣於本院審理中雖改稱：「我曾透過甲○介紹到竣宇企業行作臨時工，只做幾天
    而已，沒有領到二十五萬元。」等語，已與其於偵查中所證述：未在竣宇企業行
    工作過等情不相符合，然證人乙○○始終堅稱：只工作幾天而已，沒有到一年這
    麼久等語，與被告前述所辯：乙○○有工作一年等語，亦不一致，是可知證人僅
    係為袒護被告而翻異前詞，自不足作為有利被告犯罪事實之認定。綜上所述，被
    告明知證人乙○○未在竣宇企業行工作，卻填製證人乙○○有支領二十五萬元薪
    資之扣繳憑單而持以報稅，其主觀上有明知為不實之事項而填製會計憑證及以此
    為詐術而藉此逃漏稅捐之故意甚明，是其前揭所辯，僅係事後卸責之詞，不足採
    信，其有右揭明知為不實之事項而填製會計憑證及逃漏稅捐之犯行，均應堪認定
    。
二、按扣繳憑單係扣繳義務人將給付總額及扣繳稅額彙報供稽徵機關查核之用，自係
    商業會計法第十五條第一款所規定之會計憑證，且扣繳憑單係被告鐘蘇淑蘭附隨
    其業務而作成之文書，有最高法院七十年九月二十一日第九次刑事庭會議決議足
    資參照，合先敘明。
三、查被告鐘蘇淑蘭係竣宇企業行之負責人，自係商業負責人，且為從事業務之人，
    是核被告所為，就於扣繳憑單上虛偽記載證人乙○○領用薪資二十五萬元部分，
    係犯商業會計法第七十一條第一款之罪，而商業會計法第七十一條第一款之填製
    不實會計憑證罪，係刑法第二百十五條之從事業務者登載不實事項於業務上文書
    罪之特別規定，依特別法優於普通法之法律競合關係，應適用屬於特別法之商業
    會計法第七十一條第一款之規定論處，不再論以刑法第二百十五條之罪。就逃漏
    稅捐六萬二千五百元部分，係犯稅捐稽徵法第四十一條、第四十七條第一款之罪
    。被告所犯前揭二罪，有方法目的之牽連關係，應從一重之商業會計法第七十一
    條第一款之罪論處。爰審酌被告犯後猶飾詞卸責，顯見並無悔意，及其犯罪之手
    段、逃漏稅捐之金額與其他一切情狀，量處如主文所示之刑，並諭知易科罰金之
    折算標準。末按行為後法律有變更者，適用裁判時之法律，刑法第二條第一項前
    段定有明文，又易服勞役及期間、數罪併罰之定執行刑、緩刑及易以訓誡易科罰
    金各事項，均依新法，有最高法院二十四年七月總會決議（二）可資參照，而刑
    法第四十一條已於九十年一月十日修正，並於同年月十二日生效，參諸前揭法條
    規定及決議意旨，本件自應適用裁判時即修正後刑法第四十一條第一項規定，諭
    知易科罰金之折算標準，併此敘明。
據上論斷，應依刑事訴訟法第二百九十九條第一項前段，商業會計法第七十一條第一
款，稅捐稽徵法第四十一條、第四十七條第一款，刑法第二條第一項前段、第十一條
、第五十五條、第四十一條第一項，罰金罰鍰提高標準條例第二條，判決如主文。
中      華      民      國      九十      年      十      月    二十六  日
                                  臺灣高雄地方法院刑事第三庭
                                          審判長法  官  宋  明  中
                                                法  官  葉  啟  洲
                                                法  官  呂  憲  雄
右正本證明與原本無異。
如不服本判決，應於判決送達後十日內，向本院提出上訴狀。
                                                書記官  許  麗  珠
中      華      民      國      九十      年      十      月     三十一 日
附錄本判決論罪科刑之法條：
商業會計法第七十一條第一款
商業負責人、主辦及經辦會計人員或依法受託代他人處理會計事務之人員有左列情事
之一者，處五年以下有期徒刑、拘役或科或併科新臺幣十五萬元以下罰金：
  一  以明知為不實之事項，而填製會計憑證或記入帳冊者。
稅捐稽徵法第四十一條
納稅義務人以詐術或其他不正當方法逃漏稅捐者，處五年以下有期徒刑、拘役或科或
併科新台幣六萬元以下罰金。
稅捐稽徵法第四十七條第一款
本法關於納稅義務人、扣繳義務人及代徵人應處徒刑之規定，於左列之人適用之：
一  公司法規定之公司負責人。


司法院資訊處製作；財團法人民間司法改革基金會備份。
